最高法院刑事判決　　　　　　　　　 111年度台上字第3057號
上　訴　人　余樹旺




上列上訴人因違反毒品危害防制條例等罪案件，不服臺灣高等法
院中華民國111年3月9日第二審判決（110年度上訴字第3022號，
起訴案號：臺灣新北地方檢察署109年度偵字第43886號），提起
上訴，本院判決如下：
    主  文
上訴駁回。
    理  由
一、按刑事訴訟法第377 條規定，上訴於第三審法院，非以判決
    違背法令為理由，不得為之。是提起第三審上訴，應以原判
    決違背法令為理由，係屬法定要件。如果上訴理由書狀並未
    依據卷內訴訟資料，具體指摘原判決不適用何種法則或如何
    適用不當，或所指摘原判決違法情事，顯與法律規定得為第
    三審上訴理由之違法情形，不相適合時，均應認其上訴為違
    背法律上之程式，予以駁回。
二、本件原審審理結果，認為上訴人余樹旺之犯行明確，因而撤
    銷第一審判決附表一部分之科刑判決，改判適用毒品危害防
    制條例（下稱毒品條例）第17條第2 項（原判決附表一〈以
    下僅記載其編號序〉編號1、6部分）及刑法第59條（編號 2
    至5部分），論處上訴人犯販賣第二級毒品共6罪罪刑（均累
    犯，各處如編號1至6所載之刑），並依法宣告沒收（追徵）
    ；關於上訴人非法持有毒品部分，則維持第一審論其犯持有
    第二級毒品純質淨重20公克以上之罪刑（累犯，處有期徒刑
    10月）並依法諭知沒收銷燬之判決，駁回上訴人關於此部分
    在第二審之上訴。從形式上觀察，並無判決違法情形存在。
三、上訴意旨略以：    
  ㈠原審據為判決之證據即109年度偵字第43886號卷一第44、45
    7 頁，未於審判期日提示，而未經合法調查，有調查職責未
    盡之違法。
  ㈡關於上訴人構成累犯之事實以及應加重其刑之事項，檢察官
    未盡主張並具體指出證明方法之責任，供法院調查、辯論；
    原審僅憑前案紀錄即認上訴人為累犯並加重其刑，自有調查
    職責未盡之違法。
  ㈢編號1、6部分之交易實係毒友間之互通有無，且交易之數量
    及金額非鉅，與為圖鉅額利益或有多量毒品被查獲之情形有
    別，於適用毒品條例第17條第2 項之後，猶屬情輕法重。原
    審認無刑法第59條之適用，自有未洽。
四、惟查：
  ㈠卷內相關之搜索扣押筆錄及交通部民用航空局航空醫務中心
    民國109年12月2日航藥鑑字第0000000 號鑑定書，已經原審
    於審判期日提示予上訴人及其辯護人令其辨明（見原審卷第
    162、164頁筆錄）。筆錄上未記載該等證據之部分附入 109
    年度偵字第43886號卷一之第44及457頁，應是單純之漏載，
    難認未經調查。且第44頁實係搜索扣押筆錄之最末頁，係有
    關執行人、紀錄人、受執行人（上訴人）、在場人等人之簽
    名，以及日期、住所之記載；第457 頁亦係鑑定書之最末頁
    ，為「備註」欄位，僅記載驗出毒品之中文、英文名稱及其
    級別，均無礙於該等證據之實質內容。原審據為論罪之依據
    ，於事實之認定及判決之結果不生影響，即不能指為違法。
  ㈡按被告構成累犯之事實及應加重其刑之事項，應由檢察官主
    張並具體指出證明之方法後，經法院踐行調查、辯論程序，
    方得作為論以累犯及是否加重其刑之裁判基礎，雖為本院最
    近一致之見解（見民國111年4月27日110年度台上大字第566
    0 號裁定）。檢察官於111年2月23日言詞辯論期日之辯論程
    序謂：請審酌被告（上訴人）於有期徒刑執行完畢5 年內再
    犯罪名相同之罪，予量刑審酌等語（見原審卷第171 頁筆錄
    ），雖未見提出累犯事實之證明方法。然本院之前述裁定做
    成於原審辯論期日之後，該裁定並明白表示：除因依法院組
    織法第51條之10規定，對提案庭提交之案件有拘束力外，基
    於預測可能性及法安定性之精神，並無溯及既往之效力；本
    裁定宣示前各級法院所踐行之訴訟程序及裁判，與本裁定意
    旨不符者，尚無從援引為上訴或非常上訴之理由。亦即，於
    本裁定宣示前，下級審法院在檢察官未主張或盡其舉證、說
    明責任之情形下，業依職權調查，因而論以累犯，本乎前科
    形成累犯處斷刑或作為宣告刑事由之裁量，只須滿足其一，
    其評價即足，上級審法院自不能據以撤銷原判決等旨。則原
    審於檢察官未為完足之舉證下，逕依職權認定上訴人為累犯
    ，並加重其刑（原判決第4、5頁），即無上訴意旨㈡所指之
    違法情形。
  ㈢刑法第59條之適用，必其犯罪之情狀在客觀上足以引起一般
    同情，認為即予宣告法定最低度刑期尤嫌過重者，始有適用
    餘地；且適用與否，係屬事實審法院得依職權自由裁量之事
    項，未依該規定減輕其刑，除有違法或濫用情事，自不得執
    為提起第三審上訴之理由。關於上訴人編號1、6之犯罪，原
    審駁回上訴人第二審上訴適用刑法第59條之請求，略以：上
    訴人之該二犯行，經依累犯規定加重其最低本刑，及依毒品
    條例第17條第2 項規定減輕其刑後，其可量處之最低度刑為
    有期徒刑5年1月，基於法律為遏阻販賣毒品所致毒品氾濫之
    社會防衛目的，尚無情輕法重而顯有可憫恕之處等語（見原
    判決第7、8頁）。核其論斷、說明並無違法或濫用裁量職權
    情形。上訴人就屬於原審裁量職權之適法行使，依憑己意，
    再為爭執，難謂係合法之上訴第三審理由。
五、依上說明，本件上訴人之上訴違背法律上之程式，應予駁回
    。
據上論結，應依刑事訴訟法第395條前段，判決如主文。
中    華    民    國   111    年    8     月    4     日
                  刑事第四庭審判長法  官  林  立  華  
                                  法  官  謝  靜  恒  
                                  法  官  王  敏  慧  
                                  法  官  李  麗  珠  
                                  法  官  林  瑞  斌  
本件正本證明與原本無異
                                  書記官
中    華    民    國   111    年    8     月    9     日